---
title: "ANÁLISIS DE NIVEL DE DESEMPEÑO EN MATEMÁTICAS DE LOS ALUMNOS DEL 4TO GRADO DE PRIMARIA 2022"
output: 
  flexdashboard::flex_dashboard:
    orientation: columns
    vertical_layout: fill
---

```{r setup, include=FALSE}
library(flexdashboard)
```

Column {data-width=650}
-----------------------------------------------------------------------
-----------------------------------------------------------------------

```{r}

setwd("C:/Users/HP/Desktop/TRABAJO DE ESTADISTICA")
```


```{r}
library(readxl)
variables_M <- read_excel("variables_interes_M.xlsx")

```

```{r}
library(caret)
library(readxl)
library(ggplot2)
library(dplyr)
library(GGally)
library(pROC)
library(factoextra)
library(car)

```


1. VARIABLE CENTRAL
===================================== 

Column {data-width=500} {.tabset}
-----------------------------------------------------------------------

### GRÁFICO DE BARRAS DE NIVEL DE DESEMPEÑO EN MATEMÁTICAS


```{r}

# Gráfico de barras para el Nivel de Desempeño

ggplot(variables_M, aes(x = as.factor(Nivel_Desempeño_M22))) +
  geom_bar(fill = "pink") +
  geom_text(stat = "count", aes(label = ..count..), vjust = -0.5) +
  labs(title = "Distribución del Nivel de Desempeño en Matemáticas", x = "Nivel de Desempeño", y = "Frecuencia") +
  scale_x_discrete(labels = c("0" = "Previo al inicio, Inicio y En proceso", "1" = "Satisfactorio"))


```



2. CORRELACIÓN: variables independientes con variable dependiente
===================================== 

Column {data-width=500} {.tabset}
-----------------------------------------------------------------------

### Variable Sexo

```{r}
ggplot(variables_M, aes(x = as.factor(Nivel_Desempeño_M22), fill = as.factor(Sexo))) +
  geom_bar(position = "dodge") +
  geom_text(stat = "count", aes(label = ..count..), vjust = -0.5, position = position_dodge(width = 1)) +
  labs(title = "Relación entre Sexo y Nivel_Desempeño_M22", 
       x = "Nivel de Desempeño", y = "Frecuencia", fill = "Sexo") +
  scale_x_discrete(labels = c("0" = "Previo al Inicio, Inicio y En proceso", "1" = "Satisfacción")) +
  scale_fill_discrete(labels = c("0" = "Mujer", "1" = "Hombre"))

```

### Variable Área

```{r}

ggplot(variables_M, aes(x = as.factor(Nivel_Desempeño_M22), fill = as.factor(Área))) +
  geom_bar(position = "dodge") +
  geom_text(stat = "count", aes(label = ..count..), vjust = -0.5, position = position_dodge(width = 1)) +
  labs(title = "Distribución del Nivel de Desempeño en Matemáticas por Área", 
       x = "Nivel de Desempeño", y = "Frecuencia", fill = "Área") +
  scale_x_discrete(labels = c("0" = "Previo al Inicio, Inicio y En proceso", "1" = "Satisfacción")) +
  scale_fill_discrete(labels = c("0" = "Rural", "1" = "Urbana")) 
```

### Variable Cáracterística_IE

```{r}
ggplot(variables_M, aes(x = as.factor(Nivel_Desempeño_M22), fill = as.factor(Característica_IE))) +
  geom_bar(position = "dodge") +
  geom_text(stat = "count", aes(label = ..count..), vjust = -0.5, position = position_dodge(width = 1)) +
  labs(title = "Distribución del Nivel de Desempeño en Matemáticas por
       estructura organizativa del colegio", 
       x = "Nivel de Desempeño", y = "Frecuencia", fill = "Estructura Organizativa") +
  scale_x_discrete(labels = c("0" = "Previo al Inicio, Inicio y En proceso", "1" = "Satisfacción")) +
  scale_fill_discrete(labels = c("0" = "Unidocente/Multigrado" , "1" = "Polidocente Completo" ))


```

### Variable Gestión_IE

```{r}
ggplot(variables_M, aes(x = as.factor(Nivel_Desempeño_M22), fill = as.factor(Gestión_IE))) +
  geom_bar(position = "dodge") +
  geom_text(stat = "count", aes(label = ..count..), vjust = -0.5, position = position_dodge(width = 1)) +
  labs(title = "Distribución del Nivel de Desempeño en Matemáticas por
       naturaleza administrativa", 
       x = "Nivel de Desempeño", y = "Frecuencia", fill = "Gestión") +
  scale_x_discrete(labels = c("0" = "Previo al Inicio, Inicio y En proceso", "1" = "Satisfacción")) +
  scale_fill_discrete(labels = c("0" = "Estatal" , "1" = "No estatal"))

```


Column {data-width=500} {.tabset}
-----------------------------------------------------------------------

### Variable Sexo

```{r}
library(vcd)

# Ejemplo de coeficiente de contingencia para Sexo y Nivel_Desempeño_M22
tabla_contingencia <- table(variables_M$Sexo, variables_M$Nivel_Desempeño_M22)

# Calcular el coeficiente de contingencia
resultado_contingencia_sexo <- assocstats(tabla_contingencia)
```


```{r}
# Ejemplo de prueba de Chi-cuadrado para Sexo y Nivel_Desempeño_M22
tabla_contingencia_sexo <- table(variables_M$Sexo, variables_M$Nivel_Desempeño_M22)
resultado_chi2_sexo <- chisq.test(tabla_contingencia_sexo)
resultado_chi2_sexo

```

### Variable Área

```{r}
# Crear una tabla de contingencia entre Área y Nivel_Desempeño_M22
tabla_contingencia_area <- table(variables_M$Área, variables_M$Nivel_Desempeño_M22)

# Realizar la prueba de Chi-cuadrado entre Área y Nivel_Desempeño_M22
resultado_chi2_area <- chisq.test(tabla_contingencia_area)
resultado_chi2_area

```
### Variable Característica

```{r}
# Crear una tabla de contingencia entre Característica_IE y Nivel_Desempeño_M22
tabla_contingencia_caracteristica <- table(variables_M$Característica_IE, variables_M$Nivel_Desempeño_M22)

# Realizar la prueba de Chi-cuadrado entre Característica_IE y Nivel_Desempeño_M22
resultado_chi2_caracteristica <- chisq.test(tabla_contingencia_caracteristica)
resultado_chi2_caracteristica

```
### Variable Gestión


```{r}
# Crear una tabla de contingencia entre Gestión_IE y Nivel_Desempeño_M22
tabla_contingencia_gestion <- table(variables_M$Gestión_IE, variables_M$Nivel_Desempeño_M22)

# Realizar la prueba de Chi-cuadrado entre Gestión_IE y Nivel_Desempeño_M22
resultado_chi2_gestion <- chisq.test(tabla_contingencia_gestion)
resultado_chi2_gestion

```


3. REGRESIÓN
===================================== 
Column {data-width=500} {.tabset}
-----------------------------------------------------------------------

### Regresión Logistica

```{r}
modelologistico <- glm(Nivel_Desempeño_M22 ~  Sexo  + Gestión_IE + Característica_IE + Área , data = variables_M, family = binomial)
summary(modelologistico)

```



```{r}
# Instalar y cargar el paquete 'kableExtra' si no está instalado
# install.packages("kableExtra")
library(kableExtra)
library(tibble)

# Fijar la semilla para la reproducibilidad
set.seed(2019)

# Definir la hipótesis y la fórmula del modelo logístico
h1 <- formula(Nivel_Desempeño_M22 ~ Sexo + Gestión_IE + Característica_IE + Área)

# Ajustar el modelo de regresión logística usando la base de datos variables_M
modeloLOG <- glm(h1, data = variables_M, family = binomial)

# Obtener un resumen del modelo
summary_modeloLOG <- summary(modeloLOG)

# Extraer los coeficientes y otros datos importantes
coeficientes <- summary_modeloLOG$coefficients
colnames(coeficientes) <- c("Estimación", "Error Estándar", "Valor Z", "Valor P")

# Crear una tabla con los coeficientes
coeficientes %>%
  as.data.frame() %>%
  rownames_to_column("Predictor") %>%
  kbl(caption = "Regresión Logística",
      digits = 4, format = "html") %>%
  kable_styling(bootstrap_options = c("striped", "hover", "condensed", "responsive")) %>%
  column_spec(1, bold = TRUE) %>%
  add_header_above(c(" " = 1, "Regresión Logística" = 4))

```


4. CLUSTERIZACIÓN
===================================== 
Column {data-width=500} {.tabset}
-----------------------------------------------------------------------

```{r}
library(BBmisc)
```


### BOXPLOT ESTANDARIZADO

```{r}
boxplot(normalize(variables_M[,c(4:7)],method='standardize'))
```
```{r}
set.seed(123) # Para reproducibilidad
sample_size <- 1000  # Ajusta según la capacidad de tu sistema
sampled_indices <- sample(1:nrow(variables_M), sample_size)

# Crear una muestra de los datos incluyendo Nivel_Desempeño_M22
sampled_data <- variables_M[sampled_indices, c(4:7)]
```

### AGNES 

```{r}
library(cluster)

# Calcular la distancia de Gower en la muestra
g.dist <- daisy(sampled_data, metric = "gower", type = list(symm = 1:4))

```


###  Clusterización jerárquica con AGNES

```{r}
library(factoextra)

# Clusterización jerárquica con AGNES
res.agnes <- hcut(g.dist, k = 5, hc_func = 'agnes', hc_method = "ward.D")
sampled_data$agnes <- res.agnes$cluster
head(sampled_data,15)%>%kbl()%>%kable_styling()

```

### DENOGRAMA AGNES

```{r}
# Visualize
fviz_dend(res.agnes, cex = 0.7, horiz = T,main = "")
```
### SILHOUTTE AGNES

```{r}
fviz_silhouette(res.agnes,print.summary = F)
```


### DIANA

```{r}
set.seed(123)
res.diana <- hcut(g.dist, k = 3,hc_func='diana')
sampled_data$diana=res.diana$cluster
# veamos
head(sampled_data,15)%>%kbl%>%kable_styling()
```

### DENOGRAMA DIANA

```{r}
# Visualize
fviz_dend(res.diana, cex = 0.7, horiz = T, main = "")
```


### SILHOUTTE DIANA

```{r}
fviz_silhouette(res.diana,print.summary = F)
```





